臺灣臺北地方法院刑事判決
111年度審訴字第1372號
公  訴  人  臺灣臺北地方檢察署檢察官
被      告  陳寬宇



上列被告因詐欺等案件，經檢察官提起公訴（111年度偵緝字第1
220號）暨移送併辦（臺灣新北地方檢察署111年度偵字第11396
號），被告於本院準備程序中就被訴事實為有罪之陳述，經本院
告以簡式審判程序之旨，並聽取當事人之意見後，裁定改行簡式
審判程序，並判決如下：
    主  文
陳寬宇犯如附表二所示之罪，各處如附表二「罪名及宣告刑」欄
所示之刑，應執行有期徒刑壹年肆月。
    事  實
一、陳寬宇於民國110年7月28日起，加入由吳俊廷、吳錦鳳（另
    案起訴）、黃民安（另案偵查中）等三人以上所組成，以實
    施詐術為手段之具有持續性、牟利性之有結構性之犯罪組織
    （涉犯參與同一組織犯罪部分，先經起訴，現經本院以110
    年度審訴字第1641號審理），擔任提款車手之工作，其等透
    過TELEGRAM或MESSENGER通訊軟體聯繫，共同意圖為自己不
    法所有，基於三人以上共同詐欺取財與掩飾、隱匿特定犯罪
    所得之來源及去向之洗錢犯意聯絡，先推由該詐欺集團之成
    員以附表一所示方式詐騙所示之人，致其等陷於錯誤，而依
    指示將附表一所示款項匯至所示人頭帳戶後，陳寬宇再依黃
    民安之指示，先至臺北市○○區○○路0段000號地下1樓臺北捷
    運象山站某置物櫃內拿取如附表一所示之人頭帳戶提款卡（
    為吳錦鳳所放置）後，復於附表一所示時間，持上開人頭帳
    戶提款卡至所示地點之自動櫃員機提領上開詐騙所得，復將
    領得贓款上繳予吳俊廷，吳俊廷復輾轉將上開款項交付予黃
    民安，以此方式掩飾特定犯罪所得之本質、來源及去向。
二、案經鄭玉彤、許竣凱、吳曼嘉訴由臺北市政府警察局信義分
    局報請臺灣臺北地方檢察署檢察官偵查起訴暨臺灣新北地方
    檢察署檢察官移送併辦。
    理  由
壹、證據能力部分：
    本案據以認定事實之供述證據，公訴人及被告陳寬宇於本院
    言詞辯論終結前均未爭執其證據能力，經審酌該等證據之取
    得並無違法，且與本案待證事實具有關聯性，依刑事訴訟法
    第159條之5之規定，自有證據能力；至非供述證據部分，與
    本案事實具自然關聯性，且非公務員違背法定程序所取得，
    依同法第158條之4規定反面解釋，亦具證據能力。
貳、實體部分：
一、認定事實所憑之證據及理由： 
  ㈠上揭事實，業據被告於本院審理時坦承不諱（見審訴字卷第1
    48頁），核與證人即各告訴人及被害人於警詢之證述情節相
    符（人別及卷證出處詳見附表一），且有本案人頭帳戶之提
    款記錄檢查表、交易明細表、現場監視錄影畫面截圖照片（
    見偵字34316卷第29至33、105至113、123頁，偵字11396卷
    第81至82、86至86頁）及如附表一「證據出處」欄所示之證
    據可佐（證據名稱及卷證出處詳見附表一），足認被告上開
    任意性自白確與事實相符，堪以採信。
  ㈡查被告依詐騙集團成員黃民安之指示，持人頭帳戶提款卡提
    領如附表一所示贓款後，將上開現金贓款上繳吳俊廷，吳俊
    廷再上繳黃民安而層層轉交，致款項之流向去向不明而無從
    追查，客觀上已製造該詐欺犯罪所得金流斷點，達成隱匿犯
    罪所得之效果，妨礙該詐欺集團犯罪之偵查，自構成洗錢防
    制法第2條第2款「掩飾或隱匿特定犯罪所得之本質、來源、
    去向、所在、所有權、處分權或其他權益者」之洗錢行為甚
    明。
  ㈢又被告雖未自始至終參與各階段之犯行，而僅參與提領告訴
    人及被害人受訛詐之贓款並上繳予集團成員之工作，惟其與
    所屬詐騙集團其他成年成員既為詐欺告訴人及被害人而彼此
    分工，參與詐欺取財罪之部分構成要件行為，且被告所為係
    詐欺取財罪所不可或缺之內部分工行為，並相互利用其他成
    員之行為，以共同達成犯罪之目的，堪認係在合同意思範圍
    內，各自分擔犯罪行為之一部，並相互利用他人之行為，以
    達犯罪之目的，被告於主觀上對於參與詐欺犯行之成員含自
    己達三人以上之事，亦屬知悉，自應就所參與犯行，對於全
    部所發生之結果共同負責。
  ㈣綜上，本案事證明確，被告犯行堪以認定，應依法論科。
二、論罪科刑：
  ㈠法律適用：
  ⒈核被告各次所為，均係犯刑法第339條之4第1項第2款之三人
    以上共同詐欺取財罪及洗錢防制法第14條第1項之洗錢罪。
  ⒉起訴書犯罪事實欄雖未敘及被告洗錢犯行部分，然此部分與
    起訴論罪部分，具有裁判上一罪關係，依審判不可分原則，
    乃為起訴效力所及，本院自得併予審理。
  ㈡共犯及罪數關係：
  ⒈被告與共犯吳俊廷、黃民安等本案詐騙集團成年成員就上開
    犯行間，係在合同意思範圍內，各自分擔犯罪行為之一部，
    並相互利用他人之行為，以達遂行加重詐欺取財及洗錢等犯
    行，有犯意聯絡及行為分擔，應論以共同正犯。
  ⒉被告就如附表一各告訴人及被害人所匯款項之多次提款行為
    ，乃基於詐欺取財之單一犯意，時間密接、地點相同，各行
    為之獨立性極為薄弱，在刑法評價上，以視為數個舉動之接
    續施行，合為包括之一行為予以評價，均屬接續犯，各論以
    一罪即足。
  ⒊被告以一行為同時觸犯三人以上共同詐欺取財罪及洗錢罪，
    屬想像競合犯，應依刑法第55條規定，從一重之三人以上共
    同詐欺取財罪處斷。
  ⒋被告就各告訴人及被害人所為三人以上共同詐欺取財犯行，
    侵害之財產法益不同，犯意各別，行為互殊，應予分論併罰
    （共4罪）。
　㈢量刑審酌：
　  爰以行為人責任為基礎，審酌被告正值青年，不思以正途獲
    取財物，竟擔任詐欺集團提款車手，使各告訴人及被害人受
    有財產損害，並危害財產交易安全，實屬不該，念及被告犯
    後坦認犯行，且非居於詐欺犯罪主導地位，迄未與各告訴人
    及被害人達成和解之犯後態度，兼衡被告審理時自述高中肄
    業之智識程度、未婚、每月會寄錢回家給父親、無需扶養親
    人等生活狀況（見審訴字卷第153頁），暨其獲利、犯罪動
    機、目的、手段及各告訴人及被害人被詐欺之財物金額（被
    告提款金額）高低等一切情狀（被告於本院審理時坦承起訴
    罪名，是就被告所犯洗錢防制法部分，原應減輕其刑，然被
    告就上開犯行係從一重論處三人以上共同詐欺取財罪，是此
    部分想像競合輕罪得減刑部分，本院量刑時併予審酌），各
    量處如附表二「罪名及宣告刑」欄所示之刑。另考量被告所
    為上揭犯行手法近似、相隔時間非長、所侵害法益之同質性
    高、數罪對法益侵害之加重效應較低等不法及罪責程度，定
    其應執行之刑如主文所示。　
三、不予沒收之說明：
    被告於審理時堅稱本案報酬非其於上繳前自行抽取，而係上
    手發給，且很常沒有拿到等語（見審訴字卷第144頁），卷
    內亦無積極事證可認被告已取得本案報酬，另被告所提領之
    款項上繳後即對之無處分權限，爰不予宣告沒收犯罪所得。
據上論斷，應依刑事訴訟法第273條之1第1項、第299條第1項前
段（依法院辦理刑事訴訟案件應行注意事項第159點，判決書據
上論結部分，得僅引用應適用之程序法條），判決如主文。
本案經檢察官王文成提起公訴，檢察官洪郁萱移送併辦，檢察官
蔡名堯到庭執行職務。 
中　　華　　民　　國　　111 　年　　11　 月　   2　 　日
                  刑事第二十庭  法  官 賴鵬年
上正本證明與原本無異。 
如不服本判決應於收受送達後20日內向本院提出上訴書狀，並應
敘述具體理由；其未敘述上訴理由者，應於上訴期間屆滿後20日
內向本院補提理由書（均須按他造當事人之人數附繕本）「切勿
逕送上級法院」。告訴人或被害人如對於本判決不服者，應具備
理由請求檢察官上訴，其上訴期間之計算係以檢察官收受判決正
本之日期為準。
                                書記官  林意禎
中　　華　　民　　國　　111 　年　　11　　月　　2 　　日
附錄本案論罪科刑法條全文：
中華民國刑法第339條之4
犯第339條詐欺罪而有下列情形之一者，處1年以上7年以下有期
徒刑，得併科1百萬元以下罰金：
一、冒用政府機關或公務員名義犯之。
二、三人以上共同犯之。
三、以廣播電視、電子通訊、網際網路或其他媒體等傳播工具，
    對公眾散布而犯之。
前項之未遂犯罰之。
洗錢防制法第14條
有第二條各款所列洗錢行為者，處7年以下有期徒刑，併科新臺
幣5百萬元以下罰金。
前項之未遂犯罰之。
前二項情形，不得科以超過其特定犯罪所定最重本刑之刑。
附表一：（以下金額均不含手續費）
編號 告訴人/被害人 詐騙時間、方式及金額 匯入帳戶 提款之時間、地點、金額 證據出處 1 吳曼嘉 (提告) 詐欺集團成員於110年7月29日，先致電吳曼嘉並佯稱：其乃「KaiKaibaby」童裝電商客服人員，因其信用卡刷卡錯誤導致重複扣款，須聯繫金融機構處理云云，復佯以兆豐銀行人員致電其並佯稱：須依其指示操作網路銀行以退刷云云，致其因而陷於錯誤，爰於同日下午5時34分及37分許，分別匯款4萬9,986元、3萬4,123元至右列帳戶。 陳碧琴申設之渣打國際商業銀行股份有限公司帳號末3碼834號帳戶（詳細帳號詳卷） 110年7月29日下午6時12分至21分許，在新北市○○區○○路0段00○00號陽信銀行溪洲分行自動櫃員機前，分次將左列款項提領一空。 ⑴告訴人吳曼嘉於警詢中之證述（偵34316卷第265至269頁） ⑵報案資料（偵34316卷第271至277頁） ⑶匯款紀錄及與詐欺集團成員聯繫之對話紀錄（偵34316卷第279頁） 2 鄭玉彤 (提告) 詐欺集團成員於110年7月29日，先致電鄭玉彤並佯稱：其乃「HITO本舖」網路賣場客服人員，因訂單錯誤導致將其升級為高級會員，恐遭額外扣款，須聯繫金融機構處理云云，復佯以銀行人員致電其並佯稱：須依其指示操作自動櫃員機以退刷云云，致其因而陷於錯誤，爰於同日下午6時3分及17分許，分別匯款2萬9,985元、2萬9,985元至右列帳戶。 同上  ⑴告訴人鄭玉彤於警詢中之證述（偵34316卷第215至219、221至223頁） ⑵報案資料（偵34316卷第225至235頁） ⑶告訴人帳戶明細及ATM轉帳明細（偵34316卷第237、239頁） 3 柯佩君 (未提告) 詐欺集團成員於110年7月29日，先致電柯佩君並佯稱：其乃「KaiKaibaby」童裝電商客服人員，因其信用卡刷卡錯誤導致重複扣款，須聯繫金融機構處理云云，復佯以中華郵政人員致電其並佯稱：須依其指示操作網路銀行以退刷云云，致其因而陷於錯誤，爰於同日下午6時26分許，依指示操作網路銀行匯款1萬1,436元至右列帳戶。 同上 110年7月29日下午6時44分許，新北市○○區○○路0段000號國泰世華銀行樹林分行自動櫃員機前，提領1萬1,000元。 ⑴被害人柯佩君於警詢中之證述（偵34316卷第203至205頁） ⑵報案資料（偵34316卷第191、193、195至201頁） ⑶匯款紀錄及與詐欺集團成員聯繫之對話紀錄（偵34316卷第207至209頁） 4 許竣凱 (提告) 詐欺集團成員於110年7月29日，先致電許竣凱並佯稱：其乃「尋寶趣」商店客服人員，因設定錯誤導致將其所購買家電之訂單設定為多筆，恐遭重複扣款，須聯繫金融機構處理云云，復佯以台新銀行人員致電其並佯稱：須依其指示操作網路銀行以退刷云云，致其因而陷於錯誤，爰於同日晚間8時15分許，依指示操作網路銀行匯款4萬9,987元至右列帳戶。 同上 110年7月29日 晚上8時21分至24分許，新北市○○區○○路0段000號彰化銀行樹林分行自動櫃員機前，分別提領2萬元、2萬、5,000元。 ⑴告訴人許竣凱於警詢中之證述（偵34316卷第247至249頁） ⑵報案資料（偵34316卷第243至245、251、255頁） ⑶匯款紀錄（偵34316卷第259頁） 
附表二：
編號 對應之事實 罪名及宣告刑 1 如附表一編號1所示 陳寬宇犯三人以上共同詐欺取財罪，處有期徒刑壹年。 2 如附表一編號2所示 陳寬宇犯三人以上共同詐欺取財罪，處有期徒刑壹年壹月。 3 如附表一編號3所示 陳寬宇犯三人以上共同詐欺取財罪，處有期徒刑壹年。 4 如附表一編號4所示 陳寬宇犯三人以上共同詐欺取財罪，處有期徒刑壹年壹月。